【裁判字號】    97,台上,780
【裁判日期】    970222
【裁判案由】    違反槍砲彈藥刀械管制條例
【裁判全文】
最高法院刑事判決              九十七年度台上字第七八０號
上  訴  人  甲○○
選任辯護人  陳亭蘭律師
上  訴  人  乙○○
上列上訴人等因違反槍砲彈藥刀械管制條例案件，不服台灣高等
法院台中分院中華民國九十五年九月十三日第二審判決（九十四
年度上訴字第二六六一號，起訴案號：台灣台中地方法院檢察署
九十四年度偵字第六二六三號），提起上訴，本院判決如下：
    主  文
上訴駁回。
    理  由
按刑事訴訟法第三百七十七條規定，上訴於第三審法院，非以判
決違背法令為理由，不得為之。是提起第三審上訴，應以原判決
違背法令為理由，係屬法定要件。如果上訴理由書狀並未依據卷
內訴訟資料，具體指摘原判決不適用何種法則或如何適用不當或
所指摘原判決違法情事，顯與法律規定得為第三審上訴理由之違
法情形，不相適合時，均應認其上訴為違背法律上之程式，予以
駁回。本件原判決認定上訴人甲○○、乙○○有原判決事實欄所
載犯行，係依憑證人廖正滄、金玉芳、陳惠真、邱臣賢等人於偵
查中或第一審或原審之證詞，暨卷附證物採驗紀錄表、現場搜證
照片七幀、內政部警政署刑事警察局民國九十四年七月八日刑鑑
字第０九四０一００九一六號、九十四年十月三日刑鑑字第０九
四０一四五九一五號槍彈鑑定書各一件，扣案具殺傷力之比利時
FN廠製Hi-Poer型口徑9mm制式半自動手槍一把（含彈匣，槍枝管
制編號0000000000號）、制式子彈六顆等證據，因而
撤銷第一審之科刑判決，改判依想像競合犯關係從一重論處甲○
○未經許可出借手槍及依想像競合犯、牽連犯關係從一重論處乙
○○未經許可持有手槍（均累犯）等罪刑。已敘明所憑之證據及
認定之理由。對於甲○○及乙○○均矢口否認犯罪之所辯，何以
均不足採信，亦已依據卷內資料逐一指駁。從形式上觀察，原判
決並無違背法令之情形存在。上訴意旨，甲○○略稱：證人武柏
成證稱曾於九十三年即已親見邱臣賢持有本件扣案槍枝，可見該
槍枝係邱臣賢所有，而與上訴人無涉，原審法官未曾親見槍枝，
而拘泥於證人武柏成對扣案槍枝照片描述之用語，逕行論斷兩者
非同一槍枝，何以不採認證人武柏成之證詞，及證人侯鳳秋之證
詞究有何瑕疵而不能信為真實，對於取捨之標準，原審均未加以
說明。而證人邱臣賢一再表示有誣指上訴人之動機，原審亦置之
未論，顯然有認定事實不憑證據及判決不備理由之違法。另證人
邱臣賢所述交槍時間與緣由時，並未說明原因及有無對價，且對
於槍枝來源陳述先後不一致，亦未見原審對於取捨之標準加以論
述，所稱之槍枝藏放地點易為人所發覺，異於一般人必定選擇高
隱密、高遮蔽性之處所為藏槍地點，對於指明槍枝所在僅略述槍
在住家對面工地之沙堆裡，如何能在範圍遼闊之土地上正確找到
槍枝令人難以置信，取槍過程過於輕易，皆顯然違背經驗法則。
再原審並未押解證人邱臣賢至其所述槍枝所在進行現場履勘，亦
未傳喚證人李錦明，對於有利於上訴人之證據未予調查，顯然有
依法應調查證據未予調查之違法。乙○○略稱：原審審判程序中
審判長就證人金玉芳行動電話未向當事人或辯護人宣讀或告以要
旨，並令其辨認，剝奪上訴人訴訟防禦權，其踐行之訴訟程序，
即難謂適法；又原審判決採取證人廖正滄、邱臣賢在偵查中之陳
述作為認定上訴人犯罪之證據，但就是否具備顯非不可信之情形
，並未於得心證之理由中加以論述，遽採為裁判基礎，有理由不
備之違法。另本案槍枝、子彈均在邱臣賢持有下為警查獲，邱臣
賢顯有嫁禍他人而虛偽陳述之可能，原判決未說明有無補強證據
足資證明邱臣賢所述與事實相符，自與刑事訴訟法第一百五十六
條第二項規定有違各等語。經查：按證據之取捨及證據證明力如
何，均屬事實審法院得自由裁量、判斷之職權，苟其此項裁量、
判斷，並不悖乎通常一般之人日常生活經驗之定則或論理法則，
又於判決內論敘其何以作此判斷之心證理由者，即不得任意指摘
其為違法，據為提起第三審上訴之合法理由。而認定犯罪事實所
憑之證據，並不以直接證據為限，間接證據亦包括在內，審理事
實之法院綜合卷內之直接、間接證據，本於推理作用，於通常一
般之人均不致有所懷疑，得確信其為真實之程度者，即得據之為
有罪之認定。本件原判決已敘明，證人武柏成於原審雖證稱：其
曾於九十三年十一月左右，在崇德路邱臣賢住處見過邱臣賢持有
一支槍，該槍係銀色、把手那邊很奇怪，邱臣賢他說槍枝是他自
己的，用來防身，該槍槍柄是用黏土補塗上去，槍柄有改過等語
，其所述該槍枝之槍柄有用黏土補塗上去，槍柄有改過之特徵，
與本件扣案制式槍枝之外觀不同，顯非同一槍枝，其證詞自無從
採為本件之證據。另證人侯鳳秋於原審雖證稱：伊並未見過證人
邱臣賢拿一個塑膠袋裡面用報紙包著槍，拿到伊之住處跟甲○○
講話等語，然縱其未見到證人邱臣賢拿塑膠袋裝槍到伊住處，亦
不足採為有利甲○○之證據等情。經核與證據法則均無違背。次
查被告以外之人於偵查中向檢察官所為之陳述，除顯有不可信之
情況者外，得為證據，刑事訴訟法第一百五十九條之一第二項定
有明文。原判決以本件證人廖正滄於偵查中在檢察官訊問時具結
證述在案，另證人邱臣賢於偵查中於檢察官訊問前依法具結證述
案發經過，其等於檢察官訊問時之證述內容，並無顯不可信之情
況，依上開刑事訴訟法規定，自得以上開證人偵訊所證述之內容
作為認定犯罪事實之證據，亦無不合，以此爭執，顯非依據卷內
訴訟資料具體指摘之適法上訴第三審理由。原判決復說明，證人
廖正滄於原審證稱：廣大車行於九十四年三月十七日發生槍擊，
當時我不在現場，係金玉芳於當晚十一時許打電話通知我的，她
稱乙○○到我公司開了一槍，通話中乙○○有接過電話稱他有三
顆子彈，有二顆要留給吳坤松，他說當天槍是他開的。金玉芳當
天尚未開槍之前有提到甲○○有交一把槍給乙○○。……事情發
生後我有告訴雙方要節制，不要再鬧，後來他們繼續鬧我沒有辦
法我才報警，當時我有告訴金玉芳，因為她與乙○○是男女朋友
，她告訴我會盡量安撫乙○○情緒。……開槍當天晚上乙○○有
打電話給吳坤松，二人在電話中爭吵，我站在中間立場協調，後
來就接到金玉芳電話說我公司被開槍，之後乙○○將電話接過去
講，我覺得他有嗆聲味道等語。證人金玉芳於第一審亦證稱：九
十四年三月十七日案發當天晚上七、八時左右，有在台中市○○
路一０八號住處跟廖正滄見面，其返家後乙○○就跟伊說，公司
被開槍了，伊以為乙○○騙伊，所以趕快打電話問廖正滄，公司
有被開槍嗎？廖正滄回到公司後打電話給伊，說有看到鐵門那裡
有一個洞，伊直覺反應，第一是關心，第二是擔心，遂脫口而出
，說「啊，永銘開槍」等語。上開證詞並於審判期日提示並告以
要旨由上訴人及其原審之辯護人表示意見，已足以保障其訴訟上
之防禦權。從而關於此部分之通聯紀錄是否在審判期日提示供上
訴人辨識，核與判決本旨並無影響，自非適法之上訴第三審理由
。末查，刑事訴訟法所稱依法應於審判期日調查之證據，係指與
待證事實有重要關係，在客觀上顯有調查必要性之證據而言，故
其範圍並非漫無限制，必其證據與判斷待證事實之有無，具有關
聯性，得據以推翻原判決所確認之事實，而為不同之認定，若僅
係枝節性問題，或所證明之事項已臻明瞭，當事人聲請調查之證
據，僅在延滯訴訟，甚或就同一證據再度聲請調查，自均欠缺其
調查之必要性，原審未再現場履勘及傳喚證人李錦明，而為無益
之調查，並無違法之可言。原判決綜合各種相關證據，認定上訴
人等有本件犯行，就案內有關證據，本於調查所得心證，分別定
其取捨而為事實上之判斷，均已於理由內詳加說明。並無上訴意
旨所指之違背法令。其餘上訴意旨，無非係對事實審法院採證認
事之職權行使及原審已調查、理由已說明或與本件犯罪構成要件
無關之事項，仍執陳詞徒憑己見再為事實上或細節上之爭執，亦
非適法之上訴第三審理由。衡以上述說明，應認其等上訴均為違
背法律上之程式，予以駁回。
據上論結，應依刑事訴訟法第三百九十五條前段，判決如主文。
中    華    民    國  九十七  年    二    月  二十二  日
                      最高法院刑事第八庭
                          審判長法官  洪  清  江
                                法官  石  木  欽
                                法官  韓  金  秀
                                法官  陳  晴  教
                                法官  張  清  埤
      本件正本證明與原本無異
                                      書  記  官
中    華    民    國  九十七  年    三    月    四    日
                                                    Ａ


司法院資訊處製作；財團法人民間司法改革基金會備份。
